臺灣板橋地方法院刑事判決　　　　　　 100年度易字第1386號
公　訴　人　臺灣板橋地方法院檢察署檢察官
被　　　告　澹垂銀
上列被告因傷害案件，經檢察官聲請以簡易判決處刑（99年度偵
字第25209 號），本院改依通常程序審理，判決如下：
    主  文
澹垂銀無罪。
    理  由
一、聲請簡易判決處刑意旨略以：被告澹垂銀因不滿告訴人吳清
    來拉住其手，竟基於傷害之犯意，於民國99年8 月20日22時
    許，在臺北縣樹林市○○路129 號「美麗佳人健康館」內，
    徒手搥打告訴人，致告訴人受有左前臂挫傷之傷害。因認被
    告涉犯刑法第277 條第1 項之傷害罪嫌等語。
二、證據能力之認定：
    按被告以外之人於審判外之言詞或書面陳述，除法律有規定
    者外，不得作為證據，刑事訴訟法第159 條第1 項固定有明
    文。惟被告以外之人於審判外之陳述，雖不符同法第159 條
    之1 至之4 之規定，而經當事人於審判程序同意作為證據，
    法院審酌該言詞陳述或書面陳述作成時之情況，認為適當者
    ，亦得為證據。又當事人、代理人或辯護人於法院調查證據
    時，知有第159 條第1 項不得為證據之情形，而未於言詞辯
    論終結前聲明異議者，視為有前項之同意，同法第159 條之
    5 亦定有明文。查本案所引證據，其中屬傳聞證據者，縱無
    刑事訴訟法第159 條之1 至第159 條之4 或其他規定之傳聞
    證據例外情形，亦因被告、檢察官對於該等傳聞證據之證據
    能力均未爭執，且均同意引為證據使用，本院審酌該等證據
    資料其作成時之情況，並無違法或其他瑕疵，認為以之作為
    證據，應屬適當，均有證據能力。
三、按被告未經審判證明有罪確定前，推定其為無罪；犯罪事實
    ，應依證據認定之，無證據不得認定犯罪事實。又不能證明
    被告犯罪或其行為不罰者，應諭知無罪之判決，刑事訴訟法
    第154 條、第301 條第1 項分別定有明文。次按事實之認定
    ，應憑證據，如未能發現相當證據，或證據不足以證明，自
    不能以推測或擬制之方法，為裁判基礎；且認定不利於被告
    之事實須依積極證據，苟積極證據不足為不利於被告事實之
    認定時，即應為有利於被告之認定；另認定犯罪事實所憑之
    證據，雖不以直接證據為限，間接證據亦包括在內，然而無
    論直接證據或間接證據，其為訴訟上之證明，須於通常一般
    之人均不致有所懷疑，而得確信其為真實之程度者，始得據
    為有罪之認定，倘其證明尚未達到此一程度，而有合理之懷
    疑存在而無從使事實審法院得有罪之確信時，即應由法院為
    諭知被告無罪之判決，最高法院分別著有40年臺上字第86號
    、76年臺上字第4986號判例可供參照。又按，對於現在不法
    之侵害，而出於防衛自己或他人權利之行為，不罰。但防衛
    行為過當者，得減輕或免除其刑，刑法第23條定有明文。又
    刑法上之防衛行為，祇以基於排除現在不法之侵害為已足，
    防衛過當，指防衛行為超越必要之程度而言，防衛行為是否
    超越必要之程度，須就實施之情節而為判斷，即應就不法侵
    害者之攻擊方法與其緩急情勢，由客觀上審察防衛權利者之
    反擊行為，是否出於必要以定之，此觀諸最高法院48年臺上
    字第1475號、63年臺上字第2104號判例要旨亦明。
四、公訴人認被告涉有前開罪嫌，無非以告訴人於警詢及偵查中
    之指證及卷附亞東紀念醫院診斷證明書1 紙等為其論據。訊
    據被告固坦認於上揭時、地徒手毆打告訴人手臂等情，惟辯
    稱：係因告訴人先拉住我的手，我才打他的手等語。經查：
（一）被告任職於址設新北市○○區○○路129 號美麗佳人健康
      館，99年8 月20日晚間10時許，告訴人前往上址按摩，由
      被告為其服務，嗣被告於按摩服務結束後，以徒手打告訴
      人左手臂等情，業據被告於偵查及本院審理中自承無訛，
      且據告訴人於偵查中證述明確。次以，告訴人於偵查及本
      院調查、審理中一致指稱因被告上開毆打行為致受「左前
      臂挫傷」之傷害，參佐告訴人於案發後翌日前往亞東醫院
      就診結果，確受有左前臂挫傷之傷害，有該醫院99年8 月
      21日診斷證明書1 紙附卷為憑；且本案案發時間已在一般
      醫院門診時間後，告訴人所受傷勢非重，其於翌日前往就
      診，與常情無違；況其所受傷勢及部位，亦均與被告自承
      徒手打告訴人之部位吻合，是被告於上開時、地以徒手毆
      打之方式，致告訴人受有左前臂挫傷之傷害一節，堪以認
      定。
（二）惟被告於偵查中辯稱：我為告訴人按摩結束後，就去拿毛
      巾要給告訴人擦身體，當我回到按摩區拉開布簾時，看到
      告訴人沒有穿褲子，我嚇了一跳就拉上布簾要走，告訴人
      就拉我的手，我說你放手，但他沒有放手，我才打他（偵
      卷第13頁）；於本院調查時辯稱：告訴人當時身上穿白襯
      衫，下半身沒有穿長褲，白襯衫比較長，所以我以為他那
      時裡面沒穿褲子，告訴人拉我時，我叫他放手，他不放手
      ，一直拉我進去，當時他又沒穿褲子，所以我就打他一下
      等語（簡卷第29頁背面）。佐以告訴人於偵查中亦證稱：
      被告於油壓服務結束後，確有拿毛巾要我其擦拭身體，我
      要給被告擦身體時，被告就要走，我就用手抓住被告的手
      等語（偵卷第13頁）；暨於本院調查中以證述：被告拿毛
      巾進來要為我擦身體時，我身上有穿白襯衫，但下半身只
      有穿內褲，因為我當時已經把店家提供的短褲換下來，尚
      未穿上長褲，我走過去要給被告擦身體時，被告又轉頭要
      離開，我才出手拉被告等情（簡卷第28頁背面、第29頁）
      ，與被告上開所辯相同。顯見本案被告於傷害行為之前，
      確有因為看見告訴人下半身僅以白襯衫遮掩而未著外褲，
      乃欲離去，反遭告訴人拉住手部之情形無疑。
（三）至告訴人雖於本院簡易程序調查中證稱我僅是順手輕輕拉
      著被告，被告就直接打我等語。惟被告否認有此情事，辯
      稱：告訴人拉我拉得很緊，我甩不開才打他，我打他只是
      希望他放開我的手等語（易卷第23、22頁背面）。惟按告
      訴人之指證，係以使被告受刑事訴追為目的，是其陳述是
      否與事實相符，本應調查其他證據以資審認（最高法院30
      年上字第816 號、52年臺上字第1300號等判例參照）而案
      發當時，按摩區之布簾內僅有告訴人及被告2 人，並無其
      他人目擊經過，業據被告、告訴人2 人陳述明確（簡卷第
      30頁背面）雖無從調查其他人證，但參酌告訴人證稱身高
      有166 至167 公分，體重約有70公斤；被告供稱身高155
      公分、體重47公斤（簡卷第30頁背面），告訴人於體型上
      顯較被告優越，亦有本院當庭請法警拍攝之2 人全身照片
      1 幀在卷足稽（簡卷第32頁），告訴人如抓住被告之手，
      確有致被告難以掙脫之可能。再衡以被告與告訴人2 人素
      無嫌隙，於本案發生前，告訴人已前往店內消費2 次，2
      次均由被告提供服務，告訴人亦曾給予被告數千元之小費
      ，相處情形尚佳，均據告訴人於本調查中陳明在卷（簡字
      卷第28頁背面、第29頁）；且依社會常情，商業經營者為
      給予顧客良好印象以促使其再次前來消費，莫不盡力討好
      顧客，督促店內服務人員提供禮貌、完善之服務，又被告
      身為店內服務人員，仰賴店家提供薪水及顧客給予小費作
      為其生活之收入，亦當深明此理，果非卻遭告訴人緊拉手
      部難以掙脫，當下已無法以口頭勸說、甩手等動作迫使告
      訴人放手，被告焉有可能甘冒得罪顧客而受小費損失或遭
      店家去職之風險，出手毆打告訴人左前臂？此由被告本院
      審理中先後陳詞：「我們做服務業的不能得罪客人」、「
      我希望能夠跟他和解，因為我們也是要賺錢不是要多事」
      （易字卷第22頁背面、23頁）等語益明。是被告上開所辯
      ，應可採信，告訴人此部分所指，應係避重就輕維護自己
      之詞，難據為被告不利之認定。
（四）則本件於被告出手毆打告訴人之前，告訴人既已抓住被告
      之手，而令被告無從以他法掙脫，被告於其人身自由法益
      受現時不法侵害之際，且於侵害仍持續之中，以手毆打告
      訴人手部，其主觀上係基於防衛己身自由免受侵害，此由
      被告一再供稱係為使告訴人放手而打告訴人手部，至為明
      灼，核與刑法第23條所稱正當防衛行為之要件相符。又審
      究被告為一女子，按摩區之布簾內僅有被告與告訴人2 人
      ，告訴人下半身除襯衫遮掩部份外均未著外褲，被告驟見
      此等情形，又遭告訴人拉住手部難以離開，於心慌焦急之
      際，出手毆打告訴人左前臂，核屬當時必要之行為，且告
      訴人所受上開傷勢，亦僅係局部、表淺性之挫傷，被告之
      防衛行為並未超越必要之程度，自無刑法第23條但書所稱
      防衛過當之情，應認得以阻卻違法，而為法所不罰。此外
      ，復查無其他積極之證據，足資認定被告有何公訴意旨所
      指犯行，揆諸前揭法條及判例意旨，自應為被告無罪之諭
      知。
據上論斷，應依刑事訴訟法第452 條、第301 條第1 項，判決如
主文。
本案經檢察官林修平到庭執行職務。
中    華    民    國   100    年    6     月    13    日
                     刑事第二十三庭  法  官  黃 苙 荌
以上正本證明與原本無異。
如不服本判決，應於判決送達後10日內敘明上訴理由，向本院提
出上訴狀 (應附繕本) ，上訴於臺灣高等法院。其未敘述上訴理
由者，應於上訴期間屆滿後20日內向本院補提理由書「切勿逕送
上級法院」。
                                     書記官  朱 烈 稽
中    華    民    國   100    年    6     月    14    日